臺灣高雄地方法院民事裁定             100年度訴字第1176號
原      告  郭鎂耀
被      告  石國慶
訴訟代理人  曾淑美
上列當事人間請求確認債權不存在事件，本院裁定如下：
    主      文
原告之訴駁回。
訴訟費用由原告負擔。
    事實及理由
一、按原告之訴，其訴訟標的為確定判決之效力所及者，法院應
    以裁定駁回之。又債務人對於支付命令，未於法定期間合法
    提出異議者，支付命令與確定判決有同一效力；除別有規定
    外，確定之終局判決就經裁判之訴訟標的，有既判力，民事
    訴訟法第249條第1項第7款後段、第521條第1項、第400條第
    1項分別定有明文。確定判決所生之既判力，除當事人就確
    定終局判決經裁判之訴訟標的法律關係，不得更行起訴或為
    相反之主張外，法院亦不得為與確定判決意旨相反之裁判，
    否則將使同一紛爭再燃，無以維持法之安定，保障當事人權
    利、維護私法秩序，及達成裁判強制性、終局性解決紛爭之
    目的（最高法院93年度台上字第1423號裁判）。確定之支付
    命令既與確定判決有同一效力，是凡確定判決之既判力及執
    行力，支付命令皆有之，故當事人就確定支付命令之訴訟標
    的法律關係更行起訴者，自應以裁定駁回之。
二、本件原告起訴主張：原告並無積欠被告任何債務，而是被告
    持槍強押原告使承認積欠被告債務，詎料被告竟以原告積欠
    渠新台幣（下同）1,600,000 元為由向台灣嘉義地方法院聲
    請支付命令，經台灣嘉義地方法院於民國99年7 月12日為99
    年度司促字第6220號之支付命令並已確定，原告因上開確定
    支付命令受有強制執行侵害之虞，私法上地位顯有受侵害之
    危險，為此爰依照民事訴訟法第247 條提起確認之訴，聲明
    求為確認上開支付命令上所載本金1,600,000 元及自96年3
    月12日起至清償日止按年息5 ％計算之利息部分以及督促程
    序費用500 元部分之債權均不存在等語。
三、經查，本件被告前依清償債務之關係，對訴外人郭冠嬅及原
    告，聲請台灣嘉義地方法院准許核發99年度司促字第6220號
    支付命令，原告等收受該支付命令後，未於二十日之不變期
    間內提出異議，已生與確定判決同一之效力，業經本院調取
    上開支付命令卷宗審核無誤，復為原告所不爭，則揆諸前開
    說明，原告就上開確定支付命令所命給付之債權金額，已不
    得再為相反之主張，亦即不得對於相對人更行提起確認該給
    付請求權不存在之訴，法院亦不得為與該確定支付命令意旨
    相反之裁判，否則即違反該確定支付命令之既判力，且此亦
    不因被告是否因該債權債務關係遭判刑而有異，蓋刑事判決
    之認定並非當然具有拘束民事庭之效力，且亦不發生推翻民
    事既判力之效果。是原告據而主張被告對之並無債權，再行
    對被告提起確認上開確定支付命令所命給付之債權金額不存
    在之訴，自有違反該確定支付命令之既判力，依民事訴訟法
    法第249 條第1 項前段規定，法院應以裁定駁回之。另法院
    行使闡明權，不得逾越辯論主義之範圍，並以兩造所爭執之
    訴訟關係為限。本件涉原告提起請求確認債權不存在訴訟合
    法與否問題，不涉闡明權之行使，附此敘明。
四、依民事訴訟法第249 條第1 項前段第7 款、第95條、第78條
    ，裁定如主文。
中    華    民    國  100     年    10    月    31    日
             民事第三庭    法  官  黃宣撫
以上正本係照原本作成。
如對本裁定抗告須於裁定送達後10日內向本院提出抗告狀，並繳
納裁判費新台幣1,000元。
中    華    民    國   100    年    10    月    31    日
                           書記官  鄭倩